最高法院民事判決　　　　　　　　　　　　　　　八十六年度台上字第一二○八號
　　上 訴 人　甲○○
　　被上訴人　乙○○
右當事人間請求返還價金事件，上訴人對於中華民國八十五年九月九日台灣高等法院
高雄分院第二審判決（八十五年度上字第三○七號），提起上訴，本院判決如左：
    主  文
上訴駁回。
第三審訴訟費用由上訴人負擔。
    理  由
本件上訴人主張：伊於民國八十一年五月二十一日向被上訴人買受坐落屏東縣佳冬鄉
○○○段二一二地號（重測後編為同鄉○○段一二二四地號）土地，兩造所訂之不動
產買賣契約憑證載明：土地價值以每坪七萬元（新台幣、下同）計算，被上訴人並保
證已辦理過土地鑑界，面積為○‧○二六三公頃即七九‧五五七五坪。依每坪七萬元
計算，價金共五百五十六萬九千零二十五元，因被上訴人捨棄二十五元，故伊依約付
清被上訴人五百五十六萬九千元，上開土地並已辦妥所有權移轉登記予伊妻呂秀滿名
義。詎屏東縣政府於八十四年三月二十七日通知伊所購買之系爭土地重測結果面積僅
○‧○二○三七六公頃，即僅六一‧六三七四坪，較被上訴人所保證之面積短少一七
‧九二○一坪，伊依法異議聲請重測複丈，結果仍然相同。被上訴人未交付足夠之面
積，溢領價金，為不完全給付，又不能補正等情。爰求為命被上訴人給付短少之土地
價金一百二十五萬四千三百八十二元及加付法定遲延利息之判決。
被上訴人則以：兩造確於八十一年五月二十一日就系爭土地成立買賣契約，約定每坪
價值七萬元，惟當時約定係以鑑定界址之現狀交付，面積則依土地登記簿所記載之面
積計算。至於嗣後政府機關辦理重測，土地坪數短少乃因重測結果，非伊之責任，伊
已依約履行自無再交還價金之義務等語，資為抗辯。
原審以：查上訴人於八十一年五月二十一日向被上訴人買受坐落屏東縣佳冬鄉○○○
段二一二地號（重測後編為同鄉○○段一二二四號）土地，雙方訂立不動產買賣契約
憑證，載明：「土地價值以每坪七萬元計算。」而當時土地登記簿記載系爭土地面積
為○‧○二六三公頃即七九‧五五七五坪，依每坪七萬元計算，全部價金五百五十六
萬九千零二十五元，被上訴人自願捨棄二十五元，故上訴人共交付價金五百五十六萬
九千元予被上訴人，被上訴人並於八十一年八月十九日辦妥所有權移轉登記予上訴人
之妻呂秀滿名義。嗣屏東縣政府於八十四年三月二十七日通知上訴人系爭土地重測結
果面積為○‧○二○三七六公頃，即僅六一‧六三七四坪，較原登記面積短少一七‧
九二○一坪，經上訴人異議，複丈結果仍維持重測結果之事實，有兩造所不爭之土地
登記簿謄本、不動產買賣契約憑證、重測通知書函等為證，首堪認定。次查兩造所訂
不動產買賣契約憑證關於土地面積之計算係載明：「本件土地面積依登記簿記載面積
計算。」並無上訴人所稱被上訴人「保證」有○‧○二六三公頃即七九‧五五七五坪
之記載，證人即買賣土地之介紹人蔡有成亦證稱：雙方約定以所有權狀上之面積為準
，伊帶上訴人去看土地，也是指系爭土地之現狀範圍等語，而兩造就系爭土地為買賣
及辦理所有權移轉登記時，土地登記簿記載系爭土地之面積為○‧○二六三公頃，已
如前述，則兩造依該面積計算價金，即符合兩造契約之規定，上訴人予以收受並無不
合。雖系爭土地重測後面積減少，惟查系爭土地與同段相鄰土地經重測後面積均比重
測前減少，而關於地籍圖重測後土地面積發生增減或為不可避免之事實，蓋因土地重
測前後界址或有變更、地籍圖年久破損、或由於天然地形改變、人為界址移動、或由
於測量儀器精度之提高等原因，均為不可避免之技術或自然因素，非政府或測量人員
所能克服等情，有屏東縣枋寮地政事務所八十五年七月十七日八五屏枋地二字第三二
六六號函附卷可稽，足見系爭土地重測後面積減少，係非可歸責於被上訴人之事由，
被上訴人依兩造約定，將系爭土地登記簿所登記之面積全部移轉登記予上訴人指定之
呂秀滿，應已依約履行完畢，上訴人主張被上訴人未依約履行，溢收價金，為不完全
給付云云，應不足採。從而上訴人請求被上訴人返還面積不足之價金及利息，不應准
許，因而將第一審所為上訴人勝訴之判決廢棄，改判駁回上訴人之訴。經核於法洵無
違誤。
末查兩造所訂不動產買賣契約憑證既約明：「土地標示：佳冬鄉○○○段二一二地號
建○‧○二六三公頃全部。特約……(四)本件土地面積依登記簿記載面積計算。」顯然
真意係上訴人向被上訴人買受該二一二地號土地，至於土地登記簿所記載之面積僅係
計算土地面積之方法，並無出賣人（即被上訴人）保證面積之性質，上訴人主張被上
訴人交付之土地面積較保證之面積短少云云，自不足採。又按買賣標的物之利益及危
險，自交付時起，均由買受人承受負擔，為民法第三百七十三條所明文規定，被上訴
人曾辯稱：訂約後，系爭土地已點交予上訴人等語（見原審卷六七頁反面），上訴人
並不爭執，是上訴人既已接受被上訴人之交付，依上開規定，系爭土地之危險由此當
然歸屬於上訴人負擔，亦即重測結果殊與被上訴人無關，上訴人要無以交付後重測土
地面積減少對被上訴人主張返還價金之餘地；原審就此所為論斷，雖稍欠週延，但不
影響裁判之結果。上訴論旨，指摘原判決違法，聲明廢棄，為無理由。
據上論結，本件上訴為無理由，依民事訴訟法第四百八十一條、第四百四十九條第一
項、第七十八條，判決如主文。
中      華      民      國    八十六    年      四      月     十八     日
                              最高法院民事第一庭
                                  審判長法官  李  錦  豐
                                        法官  楊  鼎  章
                                        法官  李  慧  兒
                                        法官  顏  南  全
                                        法官  葉  賽  鶯
      右正本證明與原本無異
                                              書  記  官
中      華      民      國    八十六    年      四      月    二十九    日
                                                                      Ｚ
